【裁判字號】    92,易,207
【裁判日期】    920128
【裁判案由】    贓物
【裁判全文】
臺灣臺中地方法院刑事裁定                          九十二年度易字第二七號
    公  訴  人  臺灣臺中地方法院檢察署檢察官
    被      告  乙○○  男三十.
右列被告因贓物案件，經檢察官提起公訴（九十一年度偵字第一四一一七號），本院
判決如左：
    主  文
乙○○收受贓物，累犯，處有期徒刑肆月，如易科罰金，以參佰元折算壹日。
    事  實
一、乙○○前曾有多次竊盜、違反麻醉藥品管理條例、妨害兵役、槍砲彈藥刀械管制
    條例等犯行，素行不佳，其中於民國八十六年間，因違反麻醉藥品管理條例、竊
    盜及槍砲彈藥刀械管制條例等案件，經本院先後判處有期徒刑八月、七月及八月
    確定（其中竊盜部分經臺灣高等法院臺中分院駁回上訴而告確定），經定執行刑
    為有期徒刑一年十月確定，復於八十八年間因竊盜案件，經本院判處有期徒刑五
    月確定，接續上開定應執行刑後合併執行，自八十七年九月四日入監執行，八十
    九年八月三十日因縮短刑期假釋出監，並於九十年四月十四日縮刑期滿執行完畢
    。詎仍不知悔改，其明知甲○○（業經檢察官另行分案偵辦）於九十一年四月十
    五日上午所攜帶乙只內裝有國民身分證一張、機車駕駛執照一張、健保卡一張及
    印章二枚之女用黑色皮包，係來源不明之贓物（按上開物品係林秋金所有，於九
    十一年四月十五日上午八時三十分許，在臺中市○區○○街二十六號一樓住處失
    竊），於甲○○表示要將上開皮包連同其內物品放置於乙○○位於臺中市○區○
    ○街五號六樓之十住處房間內時，乙○○竟未拒絕，而予收受。嗣於九十一年七
    月十七日十七時許，經警持本院核發之搜索票前往上址住處查獲，並扣得前開證
    件及印章（業已發還林秋金）。
二、案經臺中市警察局第六分局報請臺灣臺中地方法院檢察署檢察官偵查起訴。
    理  由
一、訊據被告乙○○固直承於查獲時地，遭警自其住處起獲被害人林秋金所有女用黑
    色皮包，內有國民身分證一張、機車駕駛執照一張、健保卡一張及印章二枚等情
    不諱，惟矢口否認有何收受贓物犯行，辯稱：伊並不知道甲○○有將行竊物品放
    置於伊上開住處，並無收受贓物犯行云云。經查：
  (一)警方於九十一年七月十七日十七時許，在被告位於臺中市○區○○街五號六樓之
    十住處房間內，起獲林秋金所有上開證件及印章，而上開證件及物品，均於九十
    一年四月十五日上午八時三十分許，在臺中市○區○○街二十六號一樓住處遭竊
    等情，業據被害人林秋金於警詢時指稱在卷，有該詢問筆錄在卷可按，復有贓物
    保管收據一紙、照片一幀存卷可據；證人甲○○於檢察官偵訊及本院審理時均證
    述上開物品確實為伊行竊所得，置放於被告上開住處房間內一情屬實，足見在被
    告住處起贓物品均屬贓物無訛。
  (二)被告雖持前詞為辯，然證人甲○○於檢察官偵訊時業已證述：「（林秋金遭竊之
    案是否你做的？）是我做的沒錯」、「（當時乙○○有無參與去竊取林秋金家財
    物？）沒有」、「（你為何會把林秋金證件、印章放在乙○○家？）我是臨時要
    走時忘了拿走，所以才放在乙○○家裡面，我未託乙○○保管，但乙○○一開始
    有問我手中為何拿一個包包，我說裡面的東西是我去偷拿的」、「（你拿的黑色
    包包有無打開給乙○○看？）我把黑色皮包打開，金錢我拿走，其他東西我未看
    。當時乙○○有在場，我拿完錢後我便先出去了」、「他（乙○○）有說你這些
    東西要放這裡哦，我說我先出去一下，先放在這裡，結果我出去隔天才回來，也
    忘記拿了，我拿的錢未分給乙○○，但有請他去吃東西，這不算是請」、「（在
    何處告訴乙○○你有去偷人家東西？）他家裡說的」、「（你是否有把剩下之印
    章、證件等物放在白色塑膠盒內？）沒有。我只把包包打開錢拿出來，其他東西
    沒有拿出來另放在別的地方。乙○○知道這些東西是我偷來的」、「（乙○○知
    道你偷來皮包後，有為如何表示？）他未說什麼」等語綦詳；於本院審理時復證
    稱：於偵訊時所為陳述均屬實在之詞。雖證人甲○○於本院嗣後審理時，曾改證
    稱：在被告住處翻找東西時，被告並不在場，等伊拿完現金要出去時，才正巧碰
    到被告，伊不能確定被告知否該些東西為伊行竊所得等詞，然其一再陳稱事發經
    過就如同其於偵訊時所述。而觀偵訊時檢察官係分別提訊被告與證人，於本院審
    理時，證人係在被告面前當庭陳述證詞內容，而證人作證內容復涉及被告有無刑
    責之重要關鍵，是其於被告面前不能為完全真實之陳述，不難想像；此由證人甲
    ○○證稱其係回到被告住處時，才從置物箱拿出該女用皮包，而被告卻稱證人從
    別的地方再回到伊等原先吃東西的地方時，伊就有看到他手上有拿該皮包，明顯
    不同，堪以認定。
  (三)被告於檢察官偵訊時亦供述：「該皮包比白色塑膠盒（見偵卷第二十九頁照片）
    還要大」、「（該女用黑色皮包在你家何處被找到？）我房間的椅子下，是何人
    放的我不知道。女用黑色皮包提起來後約二、三十公分高，長度也是二、三十公
    分」、「當天我有問他（甲○○）皮包自哪裡來，他說偷來的，我說你裝瘋仔，
    後來我問他你要不要出門，他說要，所以我拿我家鑰匙給他」等詞；於本院審理
    時復供稱：當時證人甲○○有說這皮包是他拿回來的，但伊吃東西等他時，只有
    十五分鐘，伊不相信短短十五分鐘可以偷東西，所以覺得他像是在開玩笑等語。
    足見證人甲○○行竊該女用黑色皮包得手後，再度前往先前與被告吃東西的地方
    會合，被告業已知悉該物非證人甲○○先前所攜帶之物品；加以證人甲○○於返
    回住處時，確實告知被告此乃其行竊所得之物，被告未曾表示意見。而上開住處
    復僅有被告與兄長居住該處，但兄長並不認識證人甲○○，於證人甲○○於行竊
    翌日曾返回被告上址外，截至九十一年七月十七日被告遭警查獲為止，均未曾再
    前往上址，為被告與證人甲○○所均是認。被告明知證人甲○○所交付之上開物
    品均屬贓物，於長達三個月期間，被告均未返還證人甲○○或為丟棄之處理，顯
    然有無償收受贓物之認識至明，被告前開辯解要無可採。
  (四)本件事證業臻明確，被告犯行至堪認定。
二、按刑法第三百四十九條第二項之寄藏贓物，係指受寄他人之贓物，為之隱藏者而
    言（最高法院著有三十年度非字第五七號、五十年度臺上字第八七號判例意旨參
    照）；同法第一項收受贓物罪，所稱之「收受」，係指無償取得贓物之行為；而
    收受贓物罪為贓物罪之概括規定，凡與贓物罪有關，不合於搬運、寄藏、故買、
    牙保贓物，而其物因他人財產犯罪已成立贓物之後，有所收受而取得持有者均屬
    之（參看趙琛著刑法分則實用下冊九五八頁潘恩培著刑法實用第七○二頁），旨
    在處罰追贓之困難，並不以無償移轉所有權為必要（最高法院著有八十二年度臺
    非字第一八八號裁判意旨參照）。本案證人甲○○於行竊被害人李秋金所有財物
    得手後，即將除現金等值錢物品以外之前揭物品置放於被告住處，並未委託被告
    保管，業據證人甲○○於偵訊及本院審理時證述明確，而上開證件如非進一步利
    用作為犯案工具外，非屬值錢物品，證人甲○○並未有特別要約委託被告保管，
    被告自無可能有受寄他人贓物，代為隱藏之理。是核被告所為，係係刑法第三百
    四十九條第一項收受贓物罪，公訴人認涉犯同條第二項寄藏贓物罪嫌，容有誤會
    ，起訴法條應予變更。又被告前曾於八十六年間，因違反麻醉藥品管理條例、竊
    盜及槍砲彈藥刀械管制條例等案件，經本院先後判處有期徒刑八月、七月及八月
    確定（其中竊盜部分經臺灣高等法院臺中分院駁回上訴而告確定），經定執行刑
    為有期徒刑一年十月確定，復於八十八年間因竊盜案件，經本院判處有期徒刑五
    月確定，接續上開定應執行刑後合併執行，自八十七年九月四日入監執行，八十
    九年八月三十日因縮短刑期假釋出監，並於九十年四月十四日縮刑期滿執行完畢
    ，有臺灣臺中地方法院檢察署刑案資料查註紀錄表及臺灣高等法院被告全國前案
    紀錄表各一紙存卷可佐，其於前開有期徒刑執行完畢後五年內再犯本件有期徒刑
    以上之罪，為累犯，依刑法第四十七條規定加重其刑。爰審酌被告素行不佳，前
    科累累，收受贓物足增被害人追償財物及檢警單位偵辦案件之困難，犯後復飾詞
    否認犯行，顯無悔意等一切情狀，量處如主文所示之刑，並諭知易科罰金之折算
    標準。
據上論斷，應依刑事訴訟法第二百九十九條第一項前段、第三百條，刑法第三百四十
九條第一項、第四十七條、第四十一條第一項前段，罰金罰鍰提高標準條例第一條前
段、第二條，判決如主文。
中      華      民      國      九十二      年      一    月    二十八  日
                                        法  官    賴妙雲
右正本證明與原本無異。
如不服本判決，應於送達後十日內向本院提出上訴狀 （須附繕本） ，上訴於台灣高
法院台中分院。
                                        書記官
中      華      民      國      九十二      年      一    月    二十八  日
附錄論罪科刑法條
刑法第三百四十九條第一項
第  349 條  收受贓物者，處三年以下有期徒刑、拘役或五百元以下罰金。
            搬運、寄藏、故買贓物或為牙保者，處五年以下有期徒刑、拘役或科或
            科一千元以下罰金。
            因贓物變得之財物，以贓物論。


司法院資訊處製作；財團法人民間司法改革基金會備份。
